臺灣高等法院臺中分院刑事判決
110年度上訴字第1595號
上  訴  人  
即  被  告  呂建明




上列上訴人因違反森林法案件，不服臺灣南投地方法院110年度
訴字第29號中華民國110年6月7日第一審判決（起訴案號：臺灣
南投地方檢察署109年度偵字第797號，併辦案號：110年度偵字
第3600號），提起上訴，本院判決如下：
    主  文
上訴駁回。
    犯罪事實
一、呂建明知悉俗稱檜木之臺灣扁柏係國有林班地之珍貴樹種，
    為森林之主產物且為貴重木，在市面上鮮少合法流通，若無
    具體確實之來源證明，則來路不明之臺灣扁柏斷屬盜伐自國
    有林班地之贓物無疑，不得故買購入。而真實姓名年籍不詳
    綽號「小林」及其他越南籍成年男子於民國108年1月5日前
    不久，前往行政院農業委員會林務局南投林區管理處（下稱
    南投林管處）所管理，距離南投縣○○鄉○○路0號30分鐘車程
    之登山口處，再往上徒步約13、14小時之不詳林區內（無證
    據證明為保安林），以不詳工具砍伐裁鋸該處森林主產物貴
    重木扁柏角材共18塊（總材積為0.274立方公尺），將之搬
    運至南投縣○○市○○路○街00號處所置放，此批扁柏角材為竊
    取森林主產物所得之贓物，再由「小林」以LINE暱稱「Van
    」傳送砍伐之扁柏角材照片予呂建明，呂建明在「小林」未
    提出任何合法證明，其更與「小林」一同前往砍伐現場附近
    確認林木來源之情形下，竟基於故買贓物之犯意，於108年1
    月6日某時許，駕駛不知情女友鄧雪霜所有車牌號碼0000-00
    號自用小客車（下稱甲車）至上開○○路○街00號，以新臺幣
    （下同）9萬之代價，向「小林」收購上開扁柏角材18塊，
    且將上開購得之扁柏角材18塊放入甲車內搬運離去，後將甲
    車停放在南投縣○○市○道○號公路中二高編號P102-2橋墩旁。
    嗣因民眾經過甲車發覺有異而報警檢舉，為警於108年1月9
    日下午3時25分許，持搜索票至上開處所執行搜索時，當場
    查獲駕駛不知情之杜竹瑀所有車號000-0000號自用小客車至
    該處查看之呂建明，並在甲車內扣得上開竊得扁柏角材18塊
    （均已發還南投林管處），而查悉上情。
二、案經本院告發臺灣南投地方檢察署檢察官偵查起訴。
    理  由
壹、證據能力之說明：
一、按刑事訴訟法第159條之5第1項規定：「被告以外之人於審
    判外之陳述，雖不符前4條之規定，而經當事人於審判程序
    同意作為證據，法院審酌該言詞陳述或書面陳述作成時之情
    況，認為適當者，亦得為證據。」同條第2項規定：「當事
    人、代理人或辯護人於法院調查證據時，知有第159條第1項
    不得為證據之情形，而未於言詞辯論終結前聲明異議者，視
    為有前項之同意。」依其立法意旨，在於確認當事人對於傳
    聞證據有處分權，得放棄反對詰問權，同意或擬制同意傳聞
    證據可作為證據，屬於證據傳聞性之解除行為，如法院認為
    適當，不論該傳聞證據是否具備刑事訴訟法第159條之1至第
    159條之4所定情形，均容許作為證據，不以未具備該4條所
    定情形為前提（最高法院104年台上1879號判決意旨參照）
    。查本判決所引用下列各項以被告以外之人於審判外之陳述
    為證據方法之證據能力，業經本院於審判期日時予以提示並
    告以要旨，而檢察官、上訴人即被告（下稱被告）呂建明於
    本院言詞辯論終結前均未聲明異議（見本院卷第127頁至第1
    30頁、第155頁至第163頁）。本院審酌該等資料之製作、取
    得，尚無違法不當之情形，且均為證明犯罪事實存否所必要
    ，認為以之作為證據應屬適當，揆諸上開規定，自均具證據
    能力。
二、又本判決所引用下列各項非供述證據，並無證據顯示係實施
    刑事訴訟程序之公務員違背法定程序所取得之證據，亦無顯
    有不可信之情況或不得作為證據之情形，故均具證據能力。
貳、認定被告犯罪之各項證據及理由：
一、訊據被告於本院審理時固坦承其有自「小林」處以9萬元代
    價取得18塊扁柏角材等情不諱，惟矢口否認有何故買贓物之
    犯行，辯稱略以：我否認犯罪，我當下真的不知道那是貴重
    樹木，也不知道那是盜採來的云云。然查：
(一)被告於108年1月1日、同年月2日駕車搭載綽號「小林」之成
    年男子前往距離南投縣○○鄉○○路0號30分鐘車程之登山口處
    ，用以瞭解「小林」等人砍伐扣案扁柏角材之位置，並於10
    8年1月6日駕駛甲車至南投縣○○市○○路○街00號，支付9萬元
    代價取得扣案的臺灣扁柏角材18塊後置於甲車內，再將甲車
    停放在南投縣○○市○道○號公路中二高編號P102-2橋墩旁，嗣
    於108年1月9日下午3時25分許，其駕駛車號000-0000號自用
    小客車，前往南投縣○○市○道○號公路中二高編號P102-2橋墩
    旁，查看放置在甲車內的臺灣扁柏時，為警持搜索票查獲等
    情，業據被告於警詢、偵查、原審、本院（含另案）準備程
    序及審理時供承在卷（見警卷第3頁至第5頁、第6頁至第15
    頁、偵424卷第7頁至第9頁、聲羈5卷第19頁至第22頁、原審
    訴53卷第120頁至第124頁、第174頁、第510頁、本院上訴20
    05卷第164頁至第170頁、第220頁、原審訴29卷第154頁、第
    230頁至第231頁、第242頁、本院上訴1595卷第161頁），核
    與證人即員警張景泰於原審審理時針對查獲經過及被告第一
    時間坦稱扣案之扁柏角材係向「小林」購買之證述相符（見
    原審訴53卷第490頁至第494頁），並有原審法院搜索票、南
    投縣政府警察局南投分局搜索扣押筆錄、扣押物品目錄表、
    扣押物品收據應扣押之物證明書、數位證物勘察採證同意書
    、贓物現場及扣案物品照片、被告持用手機使用LINE與暱稱
    「Linh Hoang」及「Van」之對話擷圖、google地圖108年1
    月1日之行車軌跡擷圖、被告指認南投市○○路○街00號、贓物
    認領保管單、甲車、AVC-0510車籍資料、南投林管處108年2
    月15日投政字第1084100945號函暨檢附森林被害告訴書及價
    金查定書、南投林管處108年3月26日投政字第1084210666號
    函暨附件、南投縣政府警察局南投分局108年5月7日投投警
    偵字第1080009375號函暨附件、數位證物資料勘驗內容、木
    材計算方法網頁擷圖、數位證物資料勘驗筆錄、南投林管處
    110年4月12日投政字第1104210688號函暨附件、原審法院公
    務電話紀錄與國有林產物處分價金查定書等資料附卷可稽（
    見警卷第16頁至第23頁、第38頁、第39頁至第61頁、偵424
    卷第29頁至第39頁、原審訴53卷第182頁至第185頁、第278
    頁至第297頁、第364頁至第455頁、第498頁至第501頁、原
    審訴29卷第215頁至第224頁、第247頁至第265頁），復有扁
    柏角材共18塊、門號0000000000號行動電話1支（含SIM卡）
    扣案足資佐證，是此部分事實，應堪認定。
(二)按行為人對於構成犯罪之事實，明知並有意使其發生者，為
    直接故意（或稱確定故意、積極故意），行為人對於構成犯
    罪之事實，預見其發生而其發生並不違背其本意者，為間接
    故意（或稱不確定故意、消極故意、未必故意），其區分方
    法為凡認識犯罪事實，並希望其發生者為直接故意；僅有認
    識，無此希望，但其發生並不違背其本意者，為間接故意，
    行為人有無犯罪之故意，乃個人內在之心理狀態，唯有從行
    為人之外在表徵及其行為時之客觀情況，依經驗法則審慎判
    斷，方能發現真實（最高法院110年度台上字第5550號判決
    意旨參照）。
(三)被告於警詢中陳稱略以：扣案之扁柏我知道是綽號「小林」
    與其他3名逃逸北越男子所竊取，他們有告訴我是在南投縣○
    ○鄉所砍伐，我於108年1月6日到「小林」位在南投市○○路○
    街00號住處，以9萬元代價購買18塊扁柏，我知道他們是去
    深山砍伐木材後載運到山下賣給買家的外籍集團。「小林」
    表示該些扁柏是在南投縣○○鄉所砍伐，為向我證明，所以他
    於108年1月1日、2日帶我到南投縣○○鄉○○路0號，並往深山
    開車約40分鐘的一個地方，告訴我該些扁柏是在該處再徒步
    往深山行走約14小時處所砍伐，所以我持用手機內google m
    ap時間軸紀錄，才會顯示我於108年1月1日、2日有前往南投
    縣法治村紀錄等語（見警卷第6頁至第15頁）。於另案偵查
    中陳稱略為：我於1月1日下午1時許跟「小林」聯繫，以9萬
    元向他購買90材的扁柏，後來於1月6日在「小林」租屋處下
    午1時許買。我怕「小林」騙我，我開車載「小林」到○○鄉○
    ○村○○路0號，往上開車半小時才到他們的登山口，「小林」
    告訴我往上再徒步走13、14小時，就是他們砍伐木頭的地點
    等語（見偵424卷第7頁至第9頁）。於另案原審訊問、審理
    時陳稱略為：扣案的扁柏角材是「小林」他們偷鋸的，我要
    載的時候就知道了，我承認故買贓物等語（見原審訴53卷第
    123頁、第510頁）。於另案本院準備程序時陳稱：我沒有參
    與盜採，我是故買森林主產物等語（見本院上訴2005卷第16
    4頁）。於本案原審準備及審理程序時陳稱略為：我買的時
    候，對方沒有提供任何木頭來源證明。我知道我買的那些木
    頭來路不明，我承認外勞那些木頭本身不可能有，不爭執檢
    察官起訴書所載的犯罪事實，我承認犯罪等語（見原審訴29
    卷第154頁、第230頁至第231頁、第242頁）。按受訊問之被
    告究竟出於何種原因坦承犯行實不一而足，或係遭訊問者以
    不正方式對待始承認，或係未遭不正方式對待，而係考量是
    否能獲輕判或免遭羈押，或出於自責悔悟者，或有蓄意頂替
    或別有企圖，此為受訊問者主觀考慮是否認罪所參酌因素，
    此種內在想法難顯露於外而為旁人所知悉，因之，只要訊問
    者於訊問之際，皆能恪遵法律規定，嚴守程序正義，客觀上
    無任何誘導、逼迫或其他不正方法，縱使被告基於某種因素
    而坦承犯行，要不能因此即認被告自白欠缺任意性。而本案
    被告未曾主張其前揭歷次自白，有何出於受強暴、脅迫、利
    誘、詐欺、疲勞訊問、違法羈押或其他不正之方法所為，因
    此被告上開歷次自白具有任意性。再參以本案被告為成年人
    ，自陳教育程度為高中肄業，前已有多次犯罪之偵查或審理
    經驗，有其臺灣高等法院被告前案紀錄表可稽（見本院上訴
    1595卷第45頁至第76頁），以被告之智識程度、社會經歷、
    前案紀錄，尚難認其對「承認故買贓物」之法律上效力有何
    誤認之可能；兼以被告於另案原審與本院訊問、準備及審理
    程序時，亦有辯護人在場，而辯護人依律師法及律師倫理規
    範相關規定，律師以保障人權、實現社會正義及促進民主法
    治為使命，且應依據法令及正當程序，盡力維護當事人之合
    法權益，是被告於訊問時既經辯護人陪同在場，辯護人自應
    已充份、詳細告知相關法律意見，較之一般未有律師陪同者
    ，其於刑事案件審理時受律師協助之功能，已受有完整之保
    護，若非已與律師充分討論、溝通後，豈有為不利於己之自
    白；倘若謂其自白不可採，豈非律師制度之崩壞，且多年來
    國內司法實務所推動之律師辯護功能豈不完全喪失。是本件
    被告上開歷次所為之自白，經核與事實相符者，自得採為證
    據。況由上開被告之供述可知，其就扣案之扁柏角材係「小
    林」等外籍人士在南投縣○○鄉深山某林區所竊取等情已有認
    識，仍起意加以購買，顯有故買贓物之直接故意甚明，是其
    於本案審理時翻異前詞否認犯罪，是否可採，已非無疑。
(四)又行政院農業委員會林務局於78年7月1日由事業機構改制為
    公務機關，預算亦改為公務預算，全面禁止砍伐天然林木，
    而扁柏、檜木、肖楠屬針葉樹一級木，為國有森林之主產物
    ，並非在一般交易市場隨意可購得之物品，且因價值頗高、
    市場需求量大，致現今盜採國有森林樹木猖獗，若無相關合
    法來源證明，即有可能為他人竊取自國有森林之盜贓物，此
    業經政府機關廣為宣導而為公眾所周知之事實，被告卻在未
    查證來源，亦未取得相關證明之情況，竟於108年1月1日、
    同年月2日駕車搭載「小林」前往距離南投縣○○鄉○○路0號30
    分鐘車程之登山口處，用以瞭解「小林」等人砍伐扣案扁柏
    角材之位置，並於108年1月6日駕駛甲車至南投縣○○市○○路○
    街00號，以9萬元之高價購得扣案的扁柏角材，其主觀上對
    前揭扁柏角材係盜取自國有森林之盜贓物已有認識，竟猶執
    意購買，益證被告確有故買贓物之直接故意，至為灼然。而
    如前所述，被告固辯解不知道是扁柏貴重木、贓木云云，惟
    觀諸卷附被告所持用手機使用LINE與暱稱「Van」之對話擷
    圖（見警卷第55頁至第56頁），暱稱「Van」使用者傳送多
    張木材照片予被告，顯係讓被告先行鑑析購買與否，倘被告
    對該些木頭係屬貴重木之扁柏無所認識，有何必要如此為之
    ？由此可佐證被告對於本案林木屬貴重木扁柏，顯然非同於
    一般雜木，已然知悉。而扣案之木材經鑑識為臺灣扁柏，均
    為我國森林法所規範之貴重木，有南投林管處108年3月26日
    投政字第1084210666號函暨附件存卷可參（見原審訴53卷第
    182頁至第185頁），受到國家林務機關嚴格管制，任何人均
    不得從事原木砍伐、載運、銷售等行為，遑論本案係由外籍
    人士以9萬元兜售，顯然被告所購入者自無可能係無價值之
    雜木，而係具有高額利潤之貴重木，是被告既知悉購買之角
    材扁柏，則就該等角材具貴重木之價值，定然有所知悉，否
    則豈會以9萬元之高價向「小林」購買之理？益徵被告對該
    扁柏角材係贓物已有認識，仍起意加以購買，自有故買贓物
    之直接故意，要無疑義。
二、綜上，被告上訴猶否認犯行，核與卷存客觀事證不符，其各
    該辯詞均無可採。本案事證明確，被告故買贓物犯行至堪認
    定，應依法論科。 　　
參、論罪之說明：　　
一、按行為後法律有變更者，適用行為時之法律，但行為後之法
    律有利於行為人者，適用最有利於行為人之法律，刑法第2
    條第1項定有明文。被告行為後森林法第52條於110年5月5 
    日以總統華總一經字第11000041431號修正公布，修正前森
    林法第52條第1項之法定刑為「1年以上7年以下有期徒刑，
    併科贓額5倍以上10倍以下罰金」，同條第3項規定「第1項
    森林主產物為貴重木者，加重其刑至二分之一，併科贓額10
    倍以上20倍以下罰金」；修正後森林法第52條第1項法定刑
    罰金部分提高為「併科新臺幣100萬元以上2,000萬元以下罰
    金」，第3項則規定「第一項森林主產物為貴重木者，加重
    其刑至二分之一。」則依修正前森林法第1項、第3項規定，
    本案扣案之扁柏角材山價為21萬7,910元（詳後述），可併
    科217萬9,100元以上435萬8,200元以下之罰金，修正前之森
    林法顯然較有利於被告，自應適用修正前之森林法規定。
二、104年5月6日修正前森林法第50條、第52條第1項第6款原本
    規定「第50條竊取森林主、副產物，收受、搬運、寄藏、故
    買贓物或為牙保者，依刑法規定處斷」、「第52條竊取森林
    主、副產物而有左列情形之一者，處6月以上5年以下有期徒
    刑，併科贓額2倍以上5倍以下罰金：（第6款）為搬運贓物
    ，使用牲口、船舶、車輛，或有搬運造材之設備者。」係在
    預防使用動力設備而方便大規模盜伐森林之行為，因而擴大
    竊取者對森林破壞之犯罪，故於竊取森林主、副產物後，搬
    運贓物，使用牲口、船舶、車輛，或有搬運造材之設備者，
    定有加重處罰之規定，然關於收受、搬運、寄藏、故買贓物
    （遭竊取之森林主、副產物）或為牙保者，為盜伐行為完成
    後所成立之其他財產犯罪，通常非在盜伐之第一現場，故除
    依刑法規定處斷外，並未有如修正前森林法第52條加重規定
    之適用。嗣鑑於市面上奇木、藝品店販賣貴重木之木製品情
    形大增，恐有竊取林木集團與幕後銷贓集團間，進行收受、
    搬運、寄藏、故買或媒介等不法銷贓之行為，間接助長竊取
    林木歪風，使贓物價格奇貨可居，且查緝困難；衡諸原條文
    規定，係依刑法規定處斷，但刑法之普通竊盜罪刑責重於贓
    物罪，導致查獲竊取林木集團時，僅由1至2人就實際施行竊
    取林木行為予以認罪，其他多數人則陳稱僅施行收受、搬運
    、寄藏、故買或媒介等行為，惟此等收受、故買等贓物犯之
    行為，就整個作業分工，同屬侵害森林所有人財產權之違法
    態樣，應在刑罰上給予相同之評價，且不法銷贓行為，係屬
    對竊盜之事後加工行為，與竊取森林主、副產物者，均為對
    於被害人財產權之侵害，在法益侵害及保護上，並無明顯輕
    重差異，是於104年5月6日修正森林法第50條第1項，明定竊
    取森林主、副產物，收受、搬運、寄藏、故買或媒介贓物者
    之刑度（即104年5月6日修正後之森林法第50條：竊取森林
    主、副產物，收受、搬運、寄藏、故買或媒介贓物者，處6
    月以上5年以下有期徒刑，併科新臺幣30萬元以上300萬元以
    下罰金），並同時修正同法第52條第1項規定，而修法時行
    政院提案條文為「犯第50條第1項竊取森林主、副產物之罪
    而有下列情形之一者，處1年以上7年以下有期徒刑，併科贓
    額5倍以上10倍以下罰金：（第6款）為搬運贓物，使用牲口
    、船舶、車輛，或有搬運造材之設備」、同條文第3項「第1
    項竊取之森林主產物為貴重木者，加重其刑至二分之一」，
    將該加重處罰規定適用之行為限於「竊取」森林主、副產物
    之態樣，惟審查會最終將該條文規範之行為擴及第50條第1
    項之所有行為，並刪除第1項「竊取森林主、副產物」及第3
    項「竊取之」等文字（立法院第8屆第7會期第8次會議立法
    院議案關係文書可資參照），是修正後森林法第50條第1項
    所列各種犯罪態樣，包括故買贓物（即故買他人竊取森林主
    副產物）在內，均為適用修正後森林法第52條加重處罰之前
    提要件，核與修正前森林法第52條僅規定竊取森林主、副產
    物之行為，始適用修正前森林法第52條加重處罰之前提要件
    ，已見歧異。
三、本案被告雖非在盜伐森林之現場使用車輛搬運贓物，然其於
    前揭時、地故買贓物，復駕駛車輛搬運贓物之行為，仍間接
    擴大竊取者對森林破壞，依前揭說明，應依森林法第52條第
    1項第6款規定處罰。而被告所故買之扁柏，為森林主產物，
    業經行政院農業委員會以104年7月10日農林務字第10417411
    62號函訂頒「森林法第52條第4 項所定貴重木之樹種」，屬
    森林法第52條第4 項所定之貴重木無誤，亦經本院論述如前
    。
四、核被告所為，係犯修正前森林法第52條第3項、第1項第6款
    之為搬運贓物使用車輛故買森林主產物貴重木罪。又本案遭
    竊取之扁柏為貴重木，已如前述，被告自應依修正前森林法
    第52條第3項規定加重其刑。另此為犯罪類型變更之個別犯
    罪行為予以加重，屬刑法分則加重之性質而成為另一獨立之
    罪。又森林法第52條之罪，為刑法故買贓物罪之特別規定，
    依特別法優於普通法之原則，本案自應優先適用森林法第52
    條之規定論罪。起訴書雖認被告係犯森林法第50條第1項故
    買贓物罪，惟起訴書已記載被告使用甲車載運贓木扁柏之犯
    罪事實，應屬漏列法條，本院自應一併審理（原審公訴檢察
    官於審理時亦當庭更正補充起訴法條為上開罪名，毋庸變更
    起訴法條，見原審訴29卷第237頁）。
五、被告前於105年間因施用毒品案件，經原審法院以105年度審
    訴字第245號判決判處有期徒刑6月，復經上訴，經本院以10
    5年上訴字第1635號判決原判決撤銷，判處有期徒刑6月確定
    （下稱第一案），另於105年間因施用毒品案件，經原審法
    院以105年度審訴字第256號判決判處有期徒刑8月，復經上
    訴，經本院以105年上訴字第1786號判決上訴駁回，復經上
    訴，經最高法院以106年度台上字第2882號判決原判決撤銷
    發回本院，經本院以106年度上更一字第29號判決判處有期
    徒刑6月確定（下稱第二案），上開第一、二案經本院以107
     年度聲字第998號裁定定應執行有期徒刑9月確定，於107年
    8月28日易科罰金執行完畢，有前揭臺灣高等法院被告前案
    紀錄表在卷可按。其於受有期徒刑執行完畢後，5年內故意
    再犯本件有期徒刑以上之本罪，合於累犯之要件。而本院依
    司法院釋字第775號解釋意旨衡酌本案，認為本案與前開構
    成累犯之罪均屬故意犯罪，顯見其前罪之徒刑執行無成效，
    對刑罰之反應力薄弱，被告不知記取教訓，竟為本件森林法
    犯行，實具相當惡性，自仍有依刑法累犯規定加重其刑之必
    要，從而，應依刑法第47條第1項加重其刑。
六、併科罰金部分：按森林主產物為貴重木者，併科贓額10倍以
    上20倍以下罰金，修正前森林法第52條第3項定有明文。其
    中贓額之計算，以原木山價為準，如係已就贓物加工或搬運
    者，自須將該項加工與搬運之費用，扣除計算；所謂「山價
    」，其估算方式為林木（總）市價扣除生產費（伐木造材、
    集材、運材等直接生產費）（最高法院47年台上字第1095號
    判例、臺灣高等法院暨所屬法院107年度法律座談會刑事類
    提案第15號討論意見意旨參照）。又森林法於87年5月27日
    修正時，相關罰金之條文均已修正為以新臺幣為罰金之單位
    ，雖同法第52條未予明示，仍規定「併科贓額2倍以上5倍以
    下罰金」，惟同法之罰金條文既已經全部修正為以新臺幣為
    貨幣單位，解釋上該條文之貨幣單位應與其他條文相同（臺
    灣高等法院暨所屬法院95年法律座談會刑事類提案第20號研
    討結果、最高法院101年度台上字第2578號判決意旨參照）
    。被告故買之臺灣扁柏角材18塊，查定山價為21萬7,910元
    等情，有國有林產物處分價金查定書1份在卷可參（見原審
    訴29卷第217頁至第224頁，其中第218頁編號10號扁柏角材
    之材積誤載為0.020，實際應為0.002，應以總材積0.274 計
    算基準，依原審訴29卷第220頁至第224頁內之公式計算【如
    附表所示】，依職權逕予核算更正山價為21萬7,910元【市
    價：22萬9,680元-生產費用：1萬1,770元】），本院審酌被
    告犯罪情節、可責性、被害森林主產物之數量、價值，依刑
    法第47條第1項加重其刑後，併予宣告被告應科處贓額12倍
    之罰金即261萬4,920元；又上開罰金總額縱以最高之折算標
    準即3000元折算勞役1日，亦已逾1年之日數，並依刑法第42
    條第5項規定，併諭知如易服勞役，以罰金總額與1年之日數
    比例折算。
七、再按刑之量定，為求個案裁判之妥當性，法律固賦予法院裁
    量權，但此項裁量權之行使，除應依刑法第57條規定，審酌
    行為人及其行為等一切情狀，為整體之評價，並應顧及比例
    原則與平等原則，使罪刑均衡，輕重得宜，以契合社會之法
    律感情。又刑法第59條規定犯罪之情狀可憫恕者，得酌量減
    輕其刑，其所謂「犯罪之情狀」，與同法第57條規定科刑時
    應審酌之一切情狀，並非有截然不同之領域，於裁判上酌減
    其刑時，應就犯罪一切情狀（包括第57條所列舉之10款事項
    ），予以全盤考量，審酌其犯罪有無可憫恕之事由（即有無
    特殊之原因與環境，在客觀上足以引起一般同情，以及宣告
    法定低度刑，是否猶嫌過重等等），以為判斷（最高法院95
     年度台上字第6157號判決意旨參照）。本院審酌被告為牟
    取
    不法利益，竟為本案違反森林法犯行，購買之扁柏數量、價
    值雖非甚鉅，然對環境保護危害甚重，依其犯罪類型及情節
    ，客觀上難以引起一般人之同情而顯可憫恕，並無情輕法重
    ，認科以最低刑度仍嫌過重之情形，自無刑法第59條之適用
    ，附此敘明。 　　
八、沒收部分：
(一)扣案之扁柏角材共18塊，均業已依法發還被害人南投林管處
    ，有贓物認領保管單1份在卷可稽（警卷第59頁），爰依刑
    法第38條之1第5項之規定，不予宣告沒收。
(二)扣案被告所有之小米廠牌行動電話1支（含門號0000000000
    號SIM卡1枚），該行動電話係聯繫故買扁柏角材所用，有刑
    案照片在卷（見警卷第51頁至第56頁）可憑，為供本案犯罪
    所用之物，自應依森林法第52條第5項規定，不問屬於犯罪
    行為人與否，宣告沒收。
(三)被告搬運上開扁柏所用之甲車係其不知情女友鄧雪霜所有，
    有甲車車籍資料在卷可稽（見警卷第60頁），雖甲車係作為
    本案搬運贓物犯行所用，然檢察官並未舉證證明甲車為鄧雪
    霜無正當理由提供予被告使用，且遍觀卷內事證亦無證據可
    佐鄧雪霜知悉甲車供本案犯罪使用，且斟酌甲車本身均非專
    供本案犯罪所用，非屬違禁物，又甲車具有相當價值，若遽
    以宣告沒收，尚有過苛之虞，不符比例原則，爰依刑法第38
    條之2第2項規定，不為沒收諭知。
九、至檢察官以110年度偵字第3600號移送併辦之犯罪事實，與
    本案原起訴之犯罪事實為事實上同一案件，本院自得併予審
    理，附此敘明。
肆、上訴駁回部分：
一、原審認被告犯行明確，適用修正前森林法第52條第3項、第1
    項第6款、第5項，刑法第2條第1項前段、第47條第1項、第4
    2條第5項等規定，審酌被告知悉「小林」販售之扁柏角材為
    贓物，竟仍購買之，不僅助長他人竊取森林主產物之歪風，
    並有害國家重要森林資源之保育，對森林資源保育之危害甚
    重；另本件被告自偵查迄至原審準備程序時，均否認有何違
    反森林法犯行，迨至原審110年5月10日最後一次準備程序時
    ，被告始坦承犯行，暨其高中肄業、因傷在家休養、經濟狀
    況貧困、須扶養母親、妻子、1名小孩等一切情況，認檢察
    官具體求處有期徒刑2年，略嫌過重，量處有期徒刑1年4月
    ，諭知併科罰金部分如易服勞役之折算標準，並就併科罰金
    部分，說明其認定之理由，且敘明本案沒收與不諭知沒收部
    分。
二、原審顯已詳細說明其所憑之依據及理由，核其認事用法均無
    違誤，量刑亦屬妥適，應予維持。被告猶執前詞提起上訴，
    矢口否認本件違反森林法犯行，然查被告之辯解不可採，理
    由前已敘明，於此不贅，被告之上訴並無理由，自應予以駁
    回。
伍、被告雖於本院審理時稱：我要選任律師為辯護人等語（見本
    院上訴1595卷第156）。惟查：㈠本案非屬刑事訴訟法所規定
    強制辯護案件或得聲請指定辯護之情形，且被告於另案偵查
    及審理時均有委任律師為其辯護，足見被告對於得選任辯護
    人為其辯護乙事，知之甚詳。㈡酌以本案自110年8月11日經
    被告上訴而繫屬本院時起，迄至110年12月7日本院最後一次
    審判期日，共進行3次準備程序，被告於第1次準備程序時表
    示給其2個星期時間要委任律師（見本院上訴1595卷第90頁
    ），第2次、第3次準備程序則均未到庭，此段期間被告均
　　未委任律師到庭，亦未提出要委任律師為其辯護之委任狀至
    本院陳明，經綜合斟酌上情，顯見被告此舉無非企圖延滯訴
    訟程序之進行，並無可取，自應駁回其此部分之聲請，附此
    敘明。
據上論斷，應依刑事訴訟法第368條，判決如主文。
本案經檢察官李英霆提起公訴，檢察官陳幸敏到庭執行職務。
中　　華　　民　　國　　110 　年　　12　　月　　30　　日
            刑事第六庭　  審判長法　官　許  冰  芬
                                法　官　鍾  貴  堯
                                法　官　劉  柏  駿
以上正本證明與原本無異。
如不服本判決應於收受送達後二十日內向本院提出上訴書狀，其
未敘述上訴之理由者並得於提起上訴後二十日內向本院補提理由
書（均須按他造當事人之人數附繕本）「切勿逕送上級法院」。
因疫情而遲誤不變期間，得向法院聲請回復原狀。

                                書記官  林  巧  玲
　　　　　　　　　　　　　　　　
中　　華　　民　　國　　110 　年　　12　　月　　30　　日
附錄本案論罪科刑法條：
修正前森林法第52條 
犯第五十條第一項之罪而有下列情形之一者，處1年以上7年以下
有期徒刑，併科贓額5倍以上10倍以下罰金：
一、於保安林犯之。
二、依機關之委託或其他契約，有保護森林義務之人犯之。
三、於行使林產物採取權時犯之。
四、結夥二人以上或僱使他人犯之。
五、以贓物為原料，製造木炭、松節油、其他物品或培植菇類。
六、為搬運贓物，使用牲口、船舶、車輛，或有搬運造材之設備
　　。
七、掘採、毀壞、燒燬或隱蔽根株，以圖罪跡之湮滅。
八、以贓物燃料，使用於礦物之採取，精製石灰、磚、瓦或其他
　　物品之製造。
前項未遂犯罰之。
第一項森林主產物為貴重木者，加重其刑至二分之一，併科贓額
10倍以上20倍以下罰金。
前項貴重木之樹種，指具高經濟或生態價值，並經中央主管機關
公告之樹種。
犯本條之罪者，其供犯罪所用、犯罪預備之物或犯罪所生之物，
不問屬於犯罪行為人與否，沒收之。
第五十條及本條所列刑事案件之被告或犯罪嫌疑人，於偵查中供
述與該案案情有重要關係之待證事項或其他正犯或共犯之犯罪事
證，因而使檢察官得以追訴該案之其他正犯或共犯者，以經檢察
官事先同意者為限，就其因供述所涉之犯罪，減輕或免除其刑。
附表【小數點後四捨五入】
㈠伐木造材：以0.274核算後更正為：【41元】（0.274×119.0+
  0.274×3.7+0.274×25.5）
㈡集材裝車：以0.274核算後更正為：【46元】（0.274×166.7
  ）
㈢運材卸貯：【125元】（無須重新核算更正）
㈣間接管理：以0.274核算後更正為：【11,558元】（0.274×22
  7.9+62×0.2+229,680〈市價〉×0.05）
㈤總計費用：【11,770元】（41+46+125+11,558）
㈥市價：原審卷第218頁編號10號扁柏市價為1,440元（0.002×720
  ,000 元），更正後，總售價為：【229,680元】